【裁判字號】    92,勞訴,68
【裁判日期】    920808
【裁判案由】    給付資遣費
【裁判全文】
臺灣臺中地方法院民事判決  九十二年度勞訴字第六八號
    原      告  丁○○○
                丙○○○
                甲○○
    訴訟代理人  戊○○
    被      告  和興碳纖科技有限公司
    法定代理人  沈國肇
    訴訟代理人  林開福  律師
    複  代理人  姜  平  律師
                乙○○        .
右當事人間請求給付資遣費事件，本院判決如左：
    主      文
被告應分別給付原告丁○○○新臺幣柒萬柒仟貳佰貳拾元、原告丙○○○新臺幣捌萬
貳仟捌佰玖拾元、原告甲○○新臺幣柒萬柒仟貳佰貳拾元，及均自民國九十二年四月
四日起至清償日止，按年息百分之五計算之利息。
原告其餘之訴均駁回。
訴訟費用由被告負擔十分之四；餘由原告負擔。
    事實及理由
壹、訴之聲明
  一、原告方面：
      被告應分別給付原告丁○○○、丙○○○、甲○○各新臺幣（下同）一十八萬
      三千四百六十四元，及自起訴狀繕本送達被告翌日起至清償日止，按年息百分
      之五計算之利息。
  二、被告方面：
      原告之訴均駁回。
貳、事實陳述摘要：
  一、原告方面：
    (一)原告丁○○○與甲○○自民國八十一年二月十八日起，原告丙○○○自同年月
      十三日起，均至八十六年三月六日止，均受僱於訴外人亞沛克實業股份有限公
      司（下稱亞沛克公司）；自八十六年三月七日起至八十七年四月二十六日止，
      均受僱於訴外人富雋實業有限公司（下稱富雋公司）；自八十七午四月二十七
      日起至九十一年十月一日止，均受雇於被告和興碳纖科技有限公司（下稱被告
      公司），雖亞沛克公司、富雋公司及被告公司所登記之董事及股東均不相同，
      但這些董事及股東均是人頭，實際上的老闆都是鄭博文，且原告三人工作地點
      都沒有變更，故該三家公司應均為同一雇主之事業單位，故原告三人任職於被
      告公司之年資，均應將前任職於亞沛克公司及富雋公司之部分，一併計算。九
      十一年年中以後，被告公司無故向原告三人表示若原告三人不欲離職，就不發
      給九十一年六月份至八月份之薪水，原告三人為領得薪資乃親自簽有離職申請
      書，並於九十一年十月一日遭被告公司解雇，經勞資爭議協調之後，被告公司
      方發給原告三人該年度六月份至八月份之薪水，嗣於同年十一月底才將九月份
      之薪水轉帳發給原告三人，但被告已有無故未發給三個月薪資之事由在先。
    (二)原告三人均不爭執每月薪資中伙食津貼之部分不應列入平均工資之計算，而原
      告三人主張平均工資原則上均為一萬七千二百元，應乘以十個基數，再加上十
      二分之八個基數，共計為一十八萬三千四百六十四元，關於平均工資的計算，
      同意以扣除伙食津貼之後的金額為計算，關於資遣費之計算，希望鈞院按照原
      告實際平均工資及勞動基準法之規定予以會算。爰依勞動契約及勞動基準法第
      十七條之規定，訴請被告公司應分別給付原告等人上開數額之資遣費。
    (三)對被告抗辯所為之陳述：
      1.被告公司雖抗辯因原告等人堅持要領工資，故雙方協商後，由被告公司發給
        積欠之三個月工資後，原告等人同意離職云云，惟此乃被告公司違反勞動基
        準法第十四條第五款在先，又在縣政府勞資調解之時，違反勞資爭議處理法
        第七條，故原告等人依法請求資遣費並無不合。
      2.被告公司雖辯稱於八十七年二月二十日始設立云云，惟原告等人自八十一年
        二月迄今均在同一家公司工作，原告等人之勞健保費用均為同一家公司一手
        包辦，是依勞動基準法第二十條之規定，事業單位改組或轉讓時，除新舊雇
        主商定留用之勞工外，其餘勞工應依第十六條規定期間預告終止契約，並依
        第十七條規定發給勞工資遣費，其留用勞工之工作年資，應由新雇主繼續予
        以承認，故原告等人工作年資以十年又八個月計算並無不合。
    (四)證據：提出勞工投保年資資料三份、薪資名條（九十一年三月份至同年八月份
      共六紙）三份、勞資爭議協調會會議紀錄乙份等（以上均為影本）為證。
  二、被告方面：
    (一)被告公司自八十七年四月雇用原告三人以來，均按時發給工資，惟近年因經濟
      不景氣，訂單大量減少，被告公司經營困難，以致積欠原告三人工資，被告公
      司懇請原告三人共體時艱，將盡力籌集資金補發工資，然因原告等人堅持要領
      工資，故雙方協商後，由被告公司發給積欠之三個月工資後，原告等人同意離
      職，雙方合意終止勞動契約，原告三人並親自簽有「離職申請書」，實非被告
      公司無故終止勞動契約解雇原告等人，是原告三人請求被告公司給付資遣費，
      實無理由。
    (二)被告公司與原告三人原先所受雇之亞沛克公司及富雋實公司，並非同一公司，
      股東及代表人全然不同，又鄭博文並非被告公司之負責人，只是受僱人，是原
      告三人主張被告公司與上開二家公司為同一老闆，故受雇於被告公司之年資共
      計十年又八個月云云，顯有誤解。被告公司於八十七年二月二十日設立，原告
      三人自八十七年四月二十七日起始受雇於被告公司，直至九十一年十月一日止
      ，共計四年五個月又三天。
    (三)原告丁○○○與甲○○於被告公司任職之底薪僅為每月一萬五千二百元，原告
      丙○○○之底薪僅為每月一萬五千九百八十五元，應依此為平均工資之計算。
    (四)證據：提出離職申請書三份、九十一年四月份至九月份之薪資表乙份（以上均
      為影本）等為證。
  三、本院依職權：(一)函請勞工保險局檢送原告三人之勞工保險投保資料；(二)函請經
      濟部中部辦公室檢送亞沛克實業股份有限公司、富雋實業有限公司及被告公司
      之公司變更登記事項資料卡及負責人變動紀錄。
、法院之判斷：
  一、經查，左列各項事實為兩造所不爭執，且有薪資名條、勞資爭議協調會會議紀
      錄、薪資表、勞工保險局九十二年五月五日保承資字第０九二一０一四八五二
      ０號函所檢送原告三人投保資料等附卷可稽，均應堪信為真實：
    (一)原告丁○○○、甲○○、丙○○○自八十七午四月二十七日起至九十一年十月
      一日止，均受雇於被告公司，被告公司亦僅於該段期間為原告投保勞工保險。
    (二)被告公司未按時發給原告三人九十一年六月份至八月份之薪資，遲至九十一年
      十月以後才發給原告三人該三個月之薪水，嗣於同年十一月底始將九月份之薪
      水轉帳發給原告三人。
  二、本件爭點首為：系爭勞動契約之終止是否符合勞動基準法第十四條第一項第五
      款之事由？
    (一)按「有左列情形之一者，勞工得不經預告終止契約：... 五雇主不依勞動契約
      給付工作報酬，或對於按件計酬之勞工不供給充分之工作者。」，勞動基準法
      第十四條第一項第五款定有明文。經查，兩造既不爭執被告公司並未按時發給
      原告三人九十一年六月份至八月份之工資，且被告並補充以：「近年因經濟不
      景氣，訂單大量減少，被告公司經營困難，以致積欠原告三人工資」等語，足
      證被告公司確曾有未依勞動契約給付工作報酬之情事。
    (二)次查，雖被告另以：「被告公司懇請原告三人共體時艱，將盡力籌集資金補發
      工資，然因原告堅持要領工資，故雙方協商後，由被告公司發給積欠之三個月
      工資後，原告等人同意離職，故雙方乃合意終止勞動契約」等語置辯，惟查，
      依卷附勞資爭議協調會會議記錄所示，兩造於九十一年十月十一日在台中縣勞
      資關係協會進行勞資爭議協調會時，被告公司表示：「... 公司在八月底開會
      決議，如願意領薪水者，請寫自動離職書，如不願自動離職者，就繼續上班工
      作，薪資續欠中... 」等語，則原告三人為領得前已提供勞務所應得之工作報
      酬，並避免繼續提供勞務卻無法領得工作報酬之狀態有遙遙無終期之危險，渠
      等三人於九十一年十月一日簽具卷附之「離職申請書」，雖得證明原告三人確
      有向被告公司終止勞動契約之意思表示，但上開離職申請書上除載有離職生效
      日及原告三人之親筆簽名外，並無任何原告三人放棄其他基於勞動契約及勞動
      基準法所得請求之權利之文字記載，難謂原告三人為前開終止勞動契約之意思
      表示之同時，就「是否放棄資遣費請求權」乙事，與被告公司有任何意思表示
      之一致可言。
    (三)況且，被告公司未依勞動契約給付工作報酬在先，若謂被告公司尚得以原告三
      人是否離職作為應否發放工資之條件，甚以原告領得前欠工資作為放棄其他原
      告基於勞動契約及勞動基準法所得請求之權利之條件，非但與勞動基準法為保
      障勞工權益之立法意旨相違，被告公司陷原告三人於兩難之局面，亦有行使權
      利履行義務未依誠實信用方法之虞，故被告辯稱本件係雙方合意終止勞動契約
      ，原告已無資遣費請求權云云，委無足取。
    (四)從而，被告公司前未依勞動契約給付九十一年六月份至八月份之工作報酬，即
      與勞動基準法第十四條第一項第五款之事由相符，則原告三人依該條第一項之
      規定，於九十一年十月一日簽具離職申請書，並載明自同年月二日起離職，兩
      造間勞動契約即因原告所為之終止勞動契約之意思表示，而於九十一年十月二
      日起合法終止。
  三、本件爭點次為：原告三人任職於被告公司之年資及其平均工資究竟為何？
    (一)按「雇主依前條終止勞動契約者，應依左列規定發給勞工資遣費：一在同一雇
      主之事業單位繼續工作，每滿一年發給相當於一個月平均工資之資遣費。二依
      前款計算之剩餘月數，或工作未滿一年者，以比例計給之。未滿一個月者以一
      個月計。」「第十七條規定於本條（第十四條）終止契約準用之。」，勞動基
      準法第十七條、第十四條第四項分別定有明文，本件勞動契約之終止既已符合
      勞動基準法第十四條第一項第五款之規定，原告三人即得依前揭規定請求被告
      公司給付資遣費。
    (二)然查，原告三人雖主張：「渠等三人均於八十一年二月間至八十六年三月六日
      止，受僱於亞沛克公司，自八十六年三月七日起至八十七年四月二十六日止，
      受僱於富雋公司，而亞沛克公司、富雋公司及被告公司均屬雇主鄭博文所經營
      之事業單位，故年資應予併計」等情，惟依卷附經濟部中部辦公室九十二年四
      月二十八日經中辦三字第０九二三０八八四八三０號函所檢送被告公司、亞
      沛克公司、富雋公司之設立及歷次變更登記事項資料等所示，被告公司、亞沛
      克公司、富雋公司之公司所在地均非同一，歷次董事及股東均無同一或大部分
      相同之情事，原告所稱「鄭博文」之人，僅曾為富雋公司之股東及董事，並非
      被告公司之股東或負責人，從客觀形式上觀之，尚難謂該三家公司確屬同一雇
      主之事業單位，而原告復未就被告公司、亞沛克公司、富雋公司均屬同一雇主
      所經營之事業單位乙情提出任何證據方法以實其說，則原告主張任職於三家公
      司之年資應予併計，顯屬無據，不應採信。從而，原告三人既均自八十七午四
      月二十七日起至九十一年十月一日止受僱於被告公司，則渠等任職於被告公司
      之年資應均為四年五個月又四天。
    (三)再查，原告三人所分別提出之薪資名條影本三份，其上所載各月份所領薪資總
      額及各項金額均相同，又經本院合議庭以肉眼觀察比對後，發現三份薪資名條
      上之數字書寫方式與字跡坐落位置均屬一致，另原告三人於言詞辯論庭亦僅提
      出薪資名條原本乙份，顯見原告三人所提出之薪資名條影本三份應係以同一份
      原本影印三次後再行分別提出。而本院將原告所提薪資名條與被告所提薪資表
      交相核對後，除原告丙○○○所提薪資名條上所載金額與被告公司所提出之薪
      資表上所載金額相符（即如附表二所示）之外，原告丁○○○、甲○○所提出
      薪資名條上所載薪資金額均與被告公司所提出之薪資表上所載金額不相符合，
      原告三人既不爭執被告所提薪資表之真正，則本院認為應以被告所提之薪資表
      作為原告三人各月實際所領薪資之依據。
    (四)又查，原告三人自九十一年四月份至九月份各月所領薪資總額及各項目金額分
      別如附表一、附表二、附表三所示。按所謂工資，係指謂勞工因工作而獲得之
      報酬，包括工資、薪金及按計時、計日、計月、計件以現金或實物等方式給付
      之獎金、津貼及其他任何名義之經常性給與均屬之，勞動基準法第二條第三款
      定有明文，故其中「伙食津貼」之部分，經兩造均不爭執不應列入平均工資之
      計算，故應於計算平均工資時扣除；至於「全勤獎金」、「職務加給」、「加
      班費用」、「績效獎金」等部分，核其性質、給付金額及給付之慣常性，應屬
      原告三人之勞力所得，而為其勞動對價之經常性給與，應列入工資範圍之內，
      故被告辯稱亦應扣除，於法未合，不足採信。從而，依勞動基準法第十七條及
      同法第二條第四款之規定，原告三人所得請領之資遣費分別計算如下：
      1.原告丁○○○：平均工資為每日五百七十二元（計算公式為：(16,400元＋
        16,400元＋17,494元＋16,842元＋20,857元＋16,650元)÷183日＝572元/日
        ，元以下四捨五入），一個月平均工資為一萬七千一百六十元（計算公式為
        ：572元/日×30日/月＝17,160元），所得請領資遣費為七萬七千二百二十
        元（計算公式為：17,160×4.5〈此為年資四年五個月又四天之基數〉＝77,
        220元，元以下四捨五入）。
      2.原告丙○○○：平均工資為每日六百一十四元（計算公式為：(18,944元＋
        17,185元＋19,585元＋19,285元＋20,260元＋17,185元)÷183日＝614元/日
        ，元以下四捨五入），一個月平均工資為一萬八千四百二十元（計算公式為
        ：614元/日×30日/月＝18,420元），所得請領資遣費為八萬二千八百九十
        元（計算公式為：18,420×4.5〈此為年資四年五個月又四天之基數〉＝82,
        890元，元以下四捨五入）。
      3.原告甲○○：平均工資為每日五百七十二元（計算公式為：(16,400元＋
        16,400元＋17,494元＋16,842元＋20,857元＋16,650元)÷183日＝572元/日
        ，元以下四捨五入），一個月平均工資為一萬七千一百六十元（計算公式為
        ：572元/日×30日/月＝17,160元），所得請領資遣費為七萬七千二百二十
        元（計算公式為：17,160×4.5〈此為年資四年五個月又四天之基數〉＝77,
        220元，元以下四捨五入）。
  四、綜上所述，原告丁○○○、丙○○○、甲○○分別基於勞動契約及勞動基準法
      第十七條之規定，訴請被告應分別給付原告丁○○○資遣費七萬七千二百二十
      元、原告丙○○○資遣費八萬二千八百九十元、原告甲○○資遣費七萬七千二
      百二十元，並以本件起訴狀繕本送達以代催告，請求自該起訴狀繕本送達被告
      翌日即九十二年四月四日起至清償日止，按年息百分之五計算之法定遲延利息
      ，於法有據，應予准許，逾此部分之請求則於法未合，為無理由，應予駁回。
  五、本件判決之基礎已臻明確，兩造其餘攻擊防禦方法及舉證，核與判決無影響，
      爰不另一一論述，併此敘明。
肆、據上論結：本件原告之訴為一部有理由、一部無理由，依民事訴訟法第七十九條
    但書、第八十五條第一項前段，判決如主文。
中      華      民      國    九十二    年      八      月      八      日
                                臺灣臺中地方法院勞工法庭
~B審判長法  官  張瑞蘭
~B      法  官  王金洲
~B      法  官  廖慧如
右為正本係照原本作成
如對本判決上訴，須於判決送達後廿日內向本院提出上訴狀
中      華      民      國    九十二    年      八      月      八      日
~B法院書記官
~F0
附表一  原告丁○○○所領薪資一覽表（單位：新臺幣‧元）
┌────┬─────┬────┬────┬────┬────┬────┬─────┐
│月    份│底      薪│全勤獎金│伙食津貼│職務加給│加班費用│績效獎金│合      計│
├────┼─────┼────┼────┼────┼────┼────┼─────┤
│91年４月│一五二００│一二００│  八００│      ０│      ０│      ０│一七二００│
├────┼─────┼────┼────┼────┼────┼────┼─────┤
│91年５月│一五二００│一二００│  八００│      ０│      ０│      ０│一七二００│
├────┼─────┼────┼────┼────┼────┼────┼─────┤
│91年６月│一五二００│一二００│  八００│      ０│一０九四│      ０│一八二九四│
├────┼─────┼────┼────┼────┼────┼────┼─────┤
│91年７月│一五二００│一二００│  八００│      ０│  四四二│      ０│一七六四二│
├────┼─────┼────┼────┼────┼────┼────┼─────┤
│91年８月│一五二００│一二００│  八００│      ０│一九五七│二五００│二一六五七│
├────┼─────┼────┼────┼────┼────┼────┼─────┤
│91年９月│一五四五０│一二００│  八００│      ０│      ０│      ０│一七四五０│
└────┴─────┴────┴────┴────┴────┴────┴─────┘
附表二  原告丙○○○所領薪資一覽表  （單位：新臺幣‧元）
┌────┬─────┬────┬────┬────┬────┬────┬─────┐
│月    份│底      薪│全勤獎金│伙食津貼│職務加給│加班費用│績效獎金│合      計│
├────┼─────┼────┼────┼────┼────┼────┼─────┤
│91年４月│一五九八五│一二００│  八００│      ０│一七五九│      ０│一九七四四│
├────┼─────┼────┼────┼────┼────┼────┼─────┤
│91年５月│一五九八五│一二００│  八００│      ０│      ０│      ０│一七九八五│
├────┼─────┼────┼────┼────┼────┼────┼─────┤
│91年６月│一五九八五│一二００│  八００│      ０│      ０│二四００│二０三八五│
├────┼─────┼────┼────┼────┼────┼────┼─────┤
│91年７月│一五九八五│一二００│  八００│      ０│      ０│二一００│二００八五│
├────┼─────┼────┼────┼────┼────┼────┼─────┤
│91年８月│一五九八五│一二００│  八００│      ０│  五七五│二五００│二一０六０│
├────┼─────┼────┼────┼────┼────┼────┼─────┤
│91年９月│一五九八五│一二００│  八００│      ０│      ０│      ０│一七九八五│
└────┴─────┴────┴────┴────┴────┴────┴─────┘
附表三  原告甲○○所領薪資一覽表  （單位：新臺幣‧元）
┌────┬─────┬────┬────┬────┬────┬────┬─────┐
│月    份│底      薪│全勤獎金│伙食津貼│職務加給│加班費用│績效獎金│合      計│
├────┼─────┼────┼────┼────┼────┼────┼─────┤
│91年４月│一五二００│一二００│  八００│      ０│      ０│      ０│一七二００│
├────┼─────┼────┼────┼────┼────┼────┼─────┤
│91年５月│一五二００│一二００│  八００│      ０│      ０│      ０│一七二００│
├────┼─────┼────┼────┼────┼────┼────┼─────┤
│91年６月│一五二００│一二００│  八００│      ０│一０九四│      ０│一八二九四│
├────┼─────┼────┼────┼────┼────┼────┼─────┤
│91年７月│一五二００│一二００│  八００│      ０│  四四二│      ０│一七六四二│
├────┼─────┼────┼────┼────┼────┼────┼─────┤
│91年８月│一五二００│一二００│  八００│      ０│一九五七│二五００│二一六五七│
├────┼─────┼────┼────┼────┼────┼────┼─────┤
│91年９月│一五四五０│一二００│  八００│      ０│      ０│      ０│一七四五０│
└────┴─────┴────┴────┴────┴────┴────┴─────┘
（以下空白）


司法院資訊處製作；財團法人民間司法改革基金會備份。
